臺灣高等法院高雄分院刑事判決　　　　100年度上易字第605號
上　訴　人　臺灣屏東地方法院檢察署檢察官
被　　　告　潘進發
上列上訴人因被告竊佔案件，不服臺灣屏東地方法院99年度易字
第938 號中華民國100 年3 月17日第一審判決（起訴案號：臺灣
屏東地方法院檢察署99年度偵字第9288號），提起上訴，本院判
決如下：
    主  文
上訴駁回。
    理  由
一、按「不服地方法院之第一審判決而上訴者，應向管轄第二審
    之高等法院為之。上訴書狀應敘述具體理由。上訴書狀未敘
    述上訴理由者，應於上訴期間屆滿後20日內補提理由書於原
    審法院。逾期未補提者，原審法院應定期間先命補正」、「
    第二審法院認為上訴書狀未敘述理由或上訴有第362 條前段
    之情形，應以判決駁回之。但其情形可以補正而未經原審法
    院命其補正者，審判長應定期間先命補正」，民國96年7 月
    4 日修正公布、同年月6 日施行之刑事訴訟法第361 條、第
    367 條分別定有明文。職是，不服地方法院之第一審判決而
    上訴者，其上訴書狀應敘述具體理由，至於上訴理由是否具
    體，係屬第二審法院審查範圍，則不在命補正之列，此參照
    上開條文之修正理由自明。
二、再所稱具體理由，係指須就不服之判決為具體之指摘而言，
    如僅泛稱原判決認事用法不當或採證違法、判決不公等，均
    非具體理由（法院辦理刑事訴訟案件應行注意事項第162 點
    參照）。復按「所謂具體理由，必係依據卷內既有訴訟資料
    或提出新事證，指摘或表明第一審判決有何採證認事、用法
    或量刑等足以影響判決本旨之不當或違法，而構成應予撤銷
    之具體事由，始克當之（例如：依憑證據法則具體指出所採
    證據何以不具證據能力，或依憑卷證資料，明確指出所為證
    據證明力之判斷如何違背經驗、論理法則）；倘僅泛言原判
    決認定事實錯誤、違背法令、量刑失之過重或輕縱，而未依
    上揭意旨指出具體事由，或形式上雖已指出具體事由，然該
    事由縱使屬實，亦不足以認為原判決有何不當或違法者（例
    如：對不具有調查必要性之證據，法院未依聲請調查亦未說
    明理由，或援用證據不當，但除去該證據仍應為同一事實之
    認定），皆難謂係具體理由，俾與第二審上訴制度旨在請求
    第二審法院撤銷、變更第一審不當或違法之判決，以實現個
    案救濟之立法目的相契合，並節制濫行上訴」（最高法院97
    年度台上字第892 號判決意旨參照）。是如上訴理由書狀並
    未依據卷內訴訟資料，具體指摘原判決認事用法有何違法或
    不當之情形，即屬上訴未敘述具體理由。又上訴書狀未敘述
    具體理由者，其上訴即屬於刑事訴訟法第362 條前段所定「
    上訴不合法律上之程式」之情形，第二審法院自應依同法第
    367 條之規定，以判決駁回之。
三、本案上訴人即臺灣屏東地方法院檢察署檢察官（下稱檢察官
    ）不服原審判決提起上訴，其上訴書所載理由略謂：被告潘
    進發（下稱被告）雖於原審審理期間，主動將竊佔國有土地
    上之大部分地上物拆除清空，惟尚有一處水泥塊、「海的咖
    啡」招牌及前「海的咖啡」招牌之3 根立柱等物尚未拆除完
    畢，且現今已有另一家「聽海咖啡」在原地營業。再者，被
    告前因在本案土地經營咖啡屋，嗣因主動拆除竊佔之建築物
    ，而獲不起訴處分，現被告又竊佔上開國有土地，並擴大營
    業，其惡性非屬輕微，並有藐視司法單位之執法決心，故本
    於除惡務盡，強化行政機關之公權力，保護海岸線之國有土
    地乾淨及水土保持等理由，原審僅量處有期徒刑6 月，得易
    科罰金，顯然過輕云云。經查：
  (一)關於刑之量定，係實體法上賦予法院得為自由裁量之事項，
    倘其未有逾越法律所規定之範圍，或濫用其權限，即不得任
    意指摘為違法（最高法院75年度台上字第7033號判例意旨參
    照）。且在同一犯罪事實與情節，如別無其他加重或減輕之
    原因，下級審量定之刑，亦無過重或失輕之不當情形，則上
    級審法院對下級審法院之職權行使，原則上應予尊重（最高
    法院85年度台上字第2446號判決意旨參照）。
  (二)原判決認被告所為，係犯刑法第320 條第2 項之竊佔罪，被
    告於97年6 月19日後之某日，竊佔本案國有土地時，其犯罪
    即已完成而既遂。審酌被告僅為一己私利，即任意佔用國有
    土地，擾亂國家機關對於國有土地之有效管理，其所竊佔之
    土地面積高達2423.4平方公尺，且迄99年4 月14日檢察官前
    往勘驗之日止，已有相當規模之地上物設置其上，所生危害
    尚非輕微，行為實有不該，惟考量被告竊佔國有土地之前揭
    地上物，大部分均已拆除完畢，僅餘一處水泥塊尚未移除等
    情，業據被害人國有財產局屏東分處之職員蘇國偉、交通部
    公路總局職員沈祖華到庭陳述明確（見原審卷第67頁），復
    有屏東縣警察局枋寮分局警員所提供之現狀照片在卷可證（
    見原審卷第48至52頁），足見其顯有悔意等一切情狀，因而
    量處有期徒刑6 月，並諭知以新台幣（下同）1 千元折算1
    日之易科罰金折算標準。復敘明扣案之「海的咖啡」招牌等
    地上物業經拆除，且該等地上物拆除後，被告已將之交由回
    收業者處理等情，亦據被告陳明在卷（見原審卷第66頁反面
    ），足見該等拆除後之地上物業已滅失，爰不予宣告沒收。
    經核原判決已就刑法第57條揭示之各種量刑條件妥為斟酌，
    認事用法均無違誤，量刑亦稱允當，尚無失輕、過重或違反
    比例原則之情形。
  (三)檢察官之上訴意旨，雖認原判決量刑過輕云云。惟查：
  1.量刑之輕重，係屬事實審法院得依職權自由裁量之事項，苟
    於量刑時，已以行為人之責任為基礎，並斟酌刑法第57條各
    款所列情狀，而未逾越法定範圍，又未濫用其職權，即不得
    遽指為違法（最高法院100 年度台上字第813 號判決意旨參
    照）。
  2.原判決依刑法第57條，審酌被告為一己私利任意佔用國有土
    地，擾亂國家機關對於國有土地之有效管理，且所竊佔之土
    地面積高達2423.4平方公尺，並有相當規模之地上物設置其
    上，所生危害尚非輕微，行為實有不該，惟考量被告竊佔國
    有土地之前揭地上物，大部分均已拆除完畢，僅餘一處水泥
    塊尚未移除，業據被害人國有財產局屏東分處之職員蘇國偉
    、交通部公路總局職員沈祖華到庭陳述明確（見原審卷第67
    頁），復有屏東縣警察局枋寮分局警員所提供之現狀照片在
    卷可證（見原審卷第48至52頁），參以檢察官就科刑範圍亦
    具體陳述：請量處有期徒刑6 月，但因被告有類似犯行，不
    宜為緩刑宣告等語（見原審卷第67頁反面），足見被告顯有
    悔意等一切情狀，因而量處有期徒刑6 月，並諭知以1 千元
    折算1 日之易科罰金折算標準。原判決於量刑時，既已以被
    告之責任為基礎，並斟酌刑法第57條各款所列情狀，而未逾
    越法定範圍，又未濫用其職權，即不得遽指為違法。
  3.本案於100 年3 月3 日原審審理時，被告所竊佔國有土地之
    地上物，大部分均已拆除完畢，僅餘一處水泥塊尚未移除等
    情，業詳如上述。檢察官上訴理由固陳稱：現今已有另一家
    「聽海咖啡」在原地營業云云。惟按，竊佔罪為即成犯，於
    其竊佔行為完成時犯罪即成立，以後之繼續竊佔乃狀態之繼
    續，而非行為之繼續（最高法院66年度台上字第3118號判例
    意旨參照）。被告於原審審理時，業已坦認竊佔犯行，並已
    拆除大部分之地上物，則其竊佔行為之狀態於斯時業已終止
    ，倘被告於原審判決後，復於系爭土地搭建地上物而為竊佔
    行為，此乃係另一獨立之竊佔犯行，而非本案竊佔行為之繼
    續，檢察官自可依法訴追，附此敘明。
四、綜上所述，足認檢察官之上訴意旨，僅空泛指摘原判決量刑
    過輕，並未依據卷內訴訟資料，具體指摘原判決認事用法有
    何違法或不當之情形，顯屬上訴未敘述具體理由。核之上揭
    說明，應認檢察官之上訴違背法律上之程式，自應予以駁回
    。
五、爰依刑事訴訟法第367 條前段、第372 條，不經言詞辯論，
    逕為判決如主文。
中    華    民    國  100     年    7     月    1     日
                  刑事第十一庭  審判長法  官  翁慶珍
                                      法  官  石家禎
                                      法  官  孫啟強
以上正本證明與原本無異。
不得上訴。
中    華    民    國   100    年    7     月    1     日
                                      書記官  劉鴻瑛